最高法院刑事判決　　　　　　　　　 111年度台上字第2360號
上　訴　人　林冠評


選任辯護人　蘇敬宇律師
上列上訴人因違反毒品危害防制條例案件，不服臺灣高等法院臺
中分院中華民國111年1月25日第二審判決（110年度上訴字第207
8號，起訴案號：臺灣臺中地方檢察署110年度少連偵字第239、3
30號），提起上訴，本院判決如下：
    主  文
原判決撤銷，發回臺灣高等法院臺中分院。
    理  由
一、本件原判決以第一審依兒童及少年福利與權益保障法第 112
    條第1 項前段之規定加重上訴人林冠評之刑為不當，因而撤
    銷第一審之科刑判決，改判仍論處上訴人共同犯販賣第三級
    毒品而混合二種以上之毒品未遂罪刑，及諭知相關之沒收，
    固非無見。
二、惟按，毒品危害防制條例第17條第1 項減輕或免除其刑之規
    定，所稱「供出毒品來源，因而查獲」，乃指被告具體提供
    「本案犯行相關毒品」從何而來之資訊，使職司犯罪調查、
    偵查之公務員據以調查或偵查，因而破獲其他正犯或共犯而
    言。其立法意旨，無非係透過減輕或免除其刑的寬典，鼓勵
    被告供出所涉案件之毒品來源，以落實並擴大毒品追查，俾
    有效斷除毒品供給，而杜絕毒品氾濫。是依卷內證據資料，
    被告苟有「供出毒品來源」的情形，則嗣後有無因而查獲其
    他正犯或共犯之事實，既攸關有無前述減輕或免除其刑規定
    之適用，自屬刑事訴訟法第163條第2項所稱「對被告之利益
    有重大關係事項」，事實審法院應予調查究明，並於判決中
    說明，倘事實仍存有疑竇而未臻明白，即遽行判決，難謂無
    應於審判期日調查之證據而未予調查及判決理由不備之違法
    。經查：上訴人於民國110年5月11日於警詢時已供稱「（現
    警方提示照片，駕駛車號00000000號自小客車駕駛莫博丞〈
    男、00年0月00日生、00000000000〉於警方查獲你之後到達
    現場，該人角色為何？）他就是詹○叡所持有毒品的來源（
    上手），詹○叡所持有之毒品（警方查獲之毒品）就是從在
    他潭子的住處拿的，我在前往臺中市南屯區和風汽車旅館進
    行毒品交易的毒品，就是我跟詹○叡前往前先去他位於潭子
    區大豐路上的住處拿的。」、「我與詹○叡前往和風汽車旅
    館販賣毒品之來源，就是我在第一次筆錄中講的莫博丞。」
    （見少連偵字第239號卷第25、33頁），同日於檢察官偵查
    中復供承「（詹○叡要面交的毒品來源？）跟莫博丞拿的。
    我們與莫博丞交易模式是莫博丞先給我們毒品，等我們賣出
    毒品再把這些錢給莫博丞就可以。」等語（見同卷第140、1
    42頁）；再稽之共犯詹○叡於110年5月11日分別在警詢、檢
    察官訊問時亦同為上情之證述（見上開卷第22、147、148頁
    ）。而依原判決於事實欄之記載，亦載敘：上訴人於110年5
    月10日前之某時日，與真實姓名年籍不詳自稱「莫博丞」、
    「小傑」等成年人及少年詹○叡謀議共同販賣第三級毒品愷
    他命，及含有第三、四級毒品成分之毒咖啡包，模式上由「
    莫博丞」負責提供交易之毒品，「小傑」則在微信上發送販
    毒廣告，並負責與購毒者聯繫交易事宜，再推由上訴人駕車
    搭載詹○叡出面交易，其2人向購毒者收取價金扣除應分得
    之利益後，再將其餘價金交付「莫博丞」等情。倘若無訛，
    上訴人就其於110年5月10日與詹○叡共同販賣第三、四級毒
    品未遂之犯行，似已具體供出該毒品之來源為「莫博丞」，
    況原判決亦同此認定，且警方既已查得實際年籍資料並供上
    訴人指認，是否得使犯罪偵（調）查機關據以調查或偵查，
    及偵（調）查機關其後有無對「莫博丞」進行相關之偵查作
    為，而查獲其究否為上訴人本件販賣毒品來源之正犯或共犯
    ？若未就此部分為後續偵查，原因為何？以上攸關上訴人之
    本件犯行能否適用首開規定減輕或免除其刑，對其利益自有
    重大關係。原審未再細究而為相關之調查，復未於原判決為
    必要之說明，遽行判決，自難昭折服，難認無調查未盡及判
    決理由不備之違法情形。
三、上訴意旨執以指摘原判決此部分違法，非無理由，應認原判
    決有撤銷發回更審之原因。
據上論結，應依刑事訴訟法第397條、第401條，判決如主文。
中    華    民    國   111    年    7     月    7     日
                  刑事第二庭審判長法  官  林  勤  純  
                                  法  官  王  梅  英  
                                  法  官  李  釱  任  
                                  法  官  吳  秋  宏  
                                  法  官  莊  松  泉  
本件正本證明與原本無異
                                  書記官
中    華    民    國   111    年    7     月    11    日